【裁判字號】    90,上易,2834
【裁判日期】    900926
【裁判案由】    就業服務法
【裁判全文】
臺灣高等法院刑事判決                            九十年度上易字第二八三四號
    上  訴  人  臺灣臺北地方法院檢察署檢察官
    被      告  甲○○○
右上訴人因被告違反就業服務法案件，不服臺灣臺北地方法院，九十年度易字第二一
六號，中華民國九十年六月二十八日第一審判決（起訴案號：臺灣臺北地方法院檢察
署八十九年度偵字第一八０八七號）提起上訴，本院判決如左：
    主  文
原判決撤銷。
甲○○○未經許可聘僱他人所申請聘僱之外國人，其聘僱人數為一人，處罰金新臺幣
壹萬元，如易服勞役以銀元佰元即新臺幣玖佰元折算壹日。
    事  實
一、甲○○○明知雇主未經許可不得聘僱或留用他人所申請聘僱之外國人，竟自民國
    八十九年八月十二日起，以新臺幣（以下同）二萬二千元代價，僱用高俊良所聘
    僱而逃逸之菲律賓國人ＡＣＬＩＳＭＩＮＤＡＡＢＡＮＳＩ（以下簡稱菲籍監護
    工）一名，在其臺北市○○區○○路十八號八樓之二住處，擔任清潔打掃之工作
    ，嗣經警於同年月十八日下午四時三十分許，在臺北市青年公園游泳池旁查獲，
    始知上情。
二、案經臺北市政府警察局萬華分局分別報請臺灣臺北地方法院檢察署檢察官偵查並
    聲請簡易判決處刑，原審認為不宜以簡易判決處刑，改用通常程序審理。
    理  由
一、訊據被告甲○○○矢口否認有右揭非法聘僱菲籍監護工之事實，辯稱：伊當時因
    母親重病住院，於多家仲介公司留有徵人資料，嗣於八十九年八月十八日下午三
    時許，因接獲電話通知，而自工作單位返家暫接該菲籍監護工，帶其進入住處放
    置衣物，囑其在外等候，伊尚未雇用菲籍監護工等語。經查：
（一）右揭事實業據菲籍監護工於警訊時證稱：「我是自八十八年七月十一日逃逸，
      八十九年八月十二日起在臺北市○○路十八號八樓之二，雇主是甲○○○，雇
      用言明每月貳萬貳仟元，照顧他媽媽，但仍未照顧，目前暫住於青年路十八號
      八樓之二，暫時打掃屋內工作。」（偵卷第九頁反面）等語明確，且該菲籍監
      護工並能於警訊時對於雇主家之家庭生活作更進一步之描述：「‧‧‧甲○○
      ○告訴我其是在青年公園工作（工作性質不清楚），我通常於每日下午四至五
      點左右垃圾車來時丟垃圾，甲○○○有一個女兒，家人稱她阿妹（譯音，中文
      姓名我不清楚），她會說些英文，通常家庭成員都透過她和我溝通，我於八十
      九年八月十八日於青年公園派出所時，亦是阿妹幫我整理行李並拿到派出所給
      我，我當初曾向甲○○○家人自我介紹，後因我的名字不好發音，後來他們就
      教我ＮＯＶＡ，我能夠繪製甲○○○家中相對位置陳設圖‧‧‧」（偵卷第十
      頁反面至第十一頁）等語明確，於偵查中亦能於十一位證人中明確指認何者為
      被告之先生，而被告之女兒並不在十一位證人之列（偵卷第四十七頁），足見
      該菲籍監護工所言非虛。而證人即製作本案菲籍監護工警訊筆錄之警員林恆之
      於偵查中證稱：「菲傭部分是我製作的筆錄，作完筆錄後，甲○○○的女兒拿
      菲傭的衣物來時，菲傭認識她女兒‧‧‧但據我觀察菲傭和被告比較熟，而和
      她女兒不熟。」（偵卷第四十二頁反面）等語綦詳，復有該菲籍監護工繪製被
      告甲○○○家中設置圖、菲籍監護工之居留證、菲律賓國人ＡＣＬＩＳＭＩＮ
      ＤＡＡＢＡＮＳＩ之「外僑入出境記錄端末查詢報表」資料等（偵卷第十四頁
      、第十八頁、第二十頁）在卷可稽，均在在證明，該菲律賓國人名為ＡＣＬＩ
      ＳＭＩＮＤＡＡＢＡＮＳＩ之菲籍監護工為被告甲○○○所聘僱。
（二）被告甲○○○雖辯稱其未雇用外勞。惟被告甲○○○於偵查中供承：「因為我
      媽媽在臺北醫學院住院，急須人員照顧，是一個鄰居所介紹‧‧‧每月工資約
      兩萬元，他今天剛來‧‧‧」（偵卷第五頁反面），於原審中陳稱：「我是八
      月十八日當天接到電話，要我去接外勞，因為之前我母親住院期間，我曾經找
      仲介公司，也有將電話留給他們，表示要僱用的意願，所以下午三點多接到電
      話後，就到我家樓下接那名外勞，到場只有這一名外勞，沒有其他的人，我帶
      他上樓，將行李放在屋內門口處，因為家裡沒有人，所以將他帶到我上班的地
      點，打算等到下班時，帶他到醫院去看我母親。」（原審卷第十七頁）等語，
      按民法中之僱傭契約，為非要式契約，雙方只須意思表示合致，即已成立，被
      告有僱傭外勞之意，而外勞至被告家中，若非有僱傭之意，何須將外勞之行李
      放置於自家中？足見被告與該菲籍監護工之間已成立僱傭契約。且由該菲籍監
      護工於警訊中之證述：「‧‧‧甲○○○告訴我其是在青年公園工作（工作性
      質不清楚），我通常於每日下午四至五點左右垃圾車來時丟垃圾，甲○○○有
      一個女兒，家人稱她阿妹（譯音，中文姓名我不清楚），她會說些英文，通常
      家庭成員都透過她和我溝通，我於八十九年八月十八日於青年公園派出所時，
      亦是阿妹幫我整理行李並拿到派出所給我，我當初曾向甲○○○家人自我介紹
      ，後因我的名字不好發音，後來他們就教我ＮＯＶＡ，我能夠繪製甲○○○家
      中相對位置陳設圖‧‧‧」（偵卷第十頁反面至第十一頁）及該菲籍監護工繪
      製被告甲○○○家中設置圖，若非該菲籍監護工已於被告甲○○○家中工作，
      何以對被告家庭陳述諸多符合且描述甚詳？況該菲籍監護工可繪製被告甲○○
      ○家中陳設，衡情應非能在短短放置行李之時間內即可得知，足證被告所辯其
      尚未僱傭外勞，該菲籍監護工係八十九年八月十八日當天才剛到他家等語，為
      避重就輕卸責之詞。雖該菲籍監護工對於倒垃圾之時間、被告家中小狗顏色等
      證詞有部分出入，但菲籍監護工在外逃逸一年多，又無固定工作，加上語言隔
      閡，身處國外，人地生疏，難免會有模糊錯置之情形，要不能僅因部分證述不
      符，而全盤否定菲籍監護工之證詞。綜上所述，被告所辯尚無足信，其未經許
      可非法聘僱他人所申請聘僱之菲籍監護工之犯行，事證明確，至堪認定。
二、查被告甲○○○未經許可聘僱他人所申請聘僱之外國人一人，核其所為係違反就
    業服務法第五十三條第三款之規定，而應依同法第五十八條第一項前段之罪處斷
    。原審失察，遽為被告無罪之判決，尚有未合。檢察官上訴據以指摘原判決不當
    ，為有理由，應由本院將原判決撤銷改判。爰審酌被告犯罪動機僅在於僱請外勞
    照料住院之母親，對於社會治安尚無重大危害，然犯後猶飾詞卸責未見悔意等一
    切情狀，量處如主文第二項之刑，並諭知易服勞役之標準，以示儆懲。
據上論斷，應依刑事訴訟法第三百六十九條第一項前段、第三百六十四條、第二百九
十九條第一項前段、就業服務法第五十八條第一項前段，刑法第十一條前段、第四十
二條第二項，罰金罰鍰提高標準條例第二條，現行法規所定貨幣單位折算新臺幣條例
第二條，判決如主文。
本案經檢察官呂光華到庭執行職務。
中    華    民    國      九十       年      九      月      二十六     日
                                      臺灣高等法院刑事第二十五庭
                                          審判長法  官  許  國  宏
                      法  官  林  勤  純
                                                法  官  洪  光  燦
右正本證明與原本無異。
不得上訴。
                                                書記官  陳  玉  嬋
中    華    民    國      九十       年      九      月      二十六     日
附錄：本案論罪科刑法條全文
就業服務法第五十八條第一項
違反第五十三條第一款、第二款或第三款規定，其聘僱或留用人數為一人者，處六月
以下有期徒刑、拘役或科或併科新臺幣九萬元以下罰金；其聘僱或留用人數為二人以
上者，處三年以下有期徒刑、拘役或科或併科新臺幣三十萬元以下罰金。


司法院資訊處製作；財團法人民間司法改革基金會備份。
